---
title: "BE1: Regression linéaire"
output:
  html_document: default
  pdf_document: default
---

```{r setup, include=FALSE}
knitr::opts_chunk$set(echo = TRUE, fig.width = 6, fig.height = 6)
```


##Exercice 1:

###1.  

```{r}
ph = read.table(file = "ph.txt", header = TRUE, sep="\t", dec=",")
lm1 = lm(pHcalc_insitu~days, data = ph)
```

Le modèle lm1 est un modèle de régression linéaire de pHcalc_insitu en fonction de days.

a)  

```{r}
plot(pHcalc_insitu~days, data = ph)
abline(lm1$coefficients, col = 'red')
```

b)  Le pourcentage de variance expliquée par cette régression est mesuré par $R^2$.

```{r}
summary(lm1)
```

On obtient $R^2=0.5499$.

c)  On définit l'hypothèse $H_0$: $\beta_1 = 0$, et $H_1$: $\beta_1 \neq 0$. La statistique du test est la variable aléatoire $$T=\sqrt{\frac{SSR}{SSE/(n-2)}}$$ avec $n=308$. 
$T$ suit une loi de student de n-2 degrés de liberté sous l'hypothèse $H_0$.

Or on voit dans l'output de la question b) que la p-value\<2e-16\<0.05, donc on rejette l'hypothèse $H_0$. On a donc $\beta_1 \neq 0$ et on peut valider le modèle.

###2)  
```{r}
nouvel_individu = data.frame(days = 19000)
prediction_IC = data.frame(predict(lm1, newdata = nouvel_individu, interval = 'confidence', level = 0.95))
prediction_IC
```
Avec ce modèle, on peut prévoir un pH de 8.023 en 2050, avec pour intervalle de confiance à 95% [8.016103, 8.029829].

###3)
```{r}
prediction_IP = data.frame(predict(lm1, newdata = nouvel_individu, interval = 'prediction', level = 0.95))
prediction_IP
```
On calcule pour intervalle de prédiction à 95% [7.995358, 8.050575]. Le pH en 2050 pourra donc être observé en dessous de 8.

###4)
```{r}
plot(lm1)
```

###5)
Pour savoir si l'océan se réchauffe, on peut étudier le modèle de régression linéaire de la température on fonction du temps.

```{r}
lm2 = lm(temp~days, data = ph)
plot(temp~days, data = ph)
abline(lm2$coefficients, col = 'red')
```
Il paraît ainsi que la température ait une tendance croissante. Toutefois, avant d'arriver à une conclusion, il faut d'abord valider le modèle.

On effectue le test de student comme à la question 1.c). La statistique du test est $T=$

```{r}
summary(lm2)
```

On observe que la p-value est de 0.0682 > 0.05. On conserve donc $H_0$. Ainsi on ne peut pas valider le modèle, et on ne peut donc pas juger sur la croissance de la température des océans. 



Nous savons en revanche que le pH est décroissant avec le temps. Etudions donc le modèle de régression linéaire de la température en fonction du pH.


```{r}
lm3 = lm(temp~pHcalc_insitu, data = ph)
plot(temp~pHcalc_insitu, data = ph)
abline(lm3$coefficients, col = 'red')
```
On observe à première vue que la température décroit lorsque le pH augmente. 

On effectue un test de Student pour valider le modèle.
```{r}
summary(lm3)
```
La p-value<2e-16<0.05, on peut donc valider le modèle.
Ainsi on peut déduire que la température de l'océan est croissante avec le pH, donc on peut supposer que l'océan se réchauffe.
Toutefois, on observe $R^2$ est très faible, donc le modèle n'explique que 30% de la variance dans les données. On ne peut donc pas supposer que le modèle est représentatif.

Ainsi on ne peut conclure si l'océan se réchauffe.




